【裁判字號】    97,簡上,63
【裁判日期】    970819
【裁判案由】    傷害
【裁判全文】
臺灣花蓮地方法院刑事判決              97年度簡上字第63號
上  訴  人  丁○○
即  被  告
選任辯護人  廖學忠律師
上列被告因傷害案件，不服本院花蓮簡易庭民國97年3月12日97
年度玉簡字第8號刑事簡易判決（原聲請簡易判決處刑書案號：
臺灣花蓮地方法院檢察署96年度偵字第3562號）提起上訴，本院
管轄第2審之合議庭，認為應適用通常程序審判，並自為第1審判
決如下：
    主    文
原判決撤銷。
丁○○無罪。
    理    由
一、本件聲請簡易判決處刑書意旨略以：被告丁○○基於傷害人
    身體之犯意，於民國96年5 月13日18時20分許，在花蓮縣玉
    里鎮三民里三軒31之7 號，以徒手拉住告訴人丙○○之頭髮
    後，對告訴人施以拳打腳踢之方式，傷害告訴人之身體，造
    成告訴人受有右小腿、左小腿瘀腫之傷害，因認被告涉犯刑
    法第277條第1項之傷害罪嫌。
二、按犯罪事實應依證據認定之，無證據不得認定犯罪事實，刑
    事訴訟法第154條第2項定有明文；又認定不利於被告之事實
    ，須依積極證據，苟積極證據不足為不利於被告事實之認定
    時，即應為有利於被告之認定，更不必有何有利之證據，最
    高法院30年上字第816 號著有判例可資參照；另所謂「積極
    證據足以為不利被告事實之認定」係指據為訴訟上證明之全
    盤證據資料，在客觀上已達於通常一般之人均不致於有所懷
    疑，而得確信被告確曾犯罪之程度，若未達到此一程度，而
    有合理懷疑之存在時，即無從為有罪之認定，最高法院40年
    台上字第86號、30年台上字第816 號、76年台上字第4986號
    分別著有判例可資參照。本件公訴人聲請簡易判決處刑書意
    旨認被告丁○○涉有刑法第277條第1項之傷害罪，無非係以
    告訴人丙○○於警詢時及偵查中之指證，核與證人乙○○、
    甲○○於偵查中證述之情節相符，並有診斷證明書1 張附卷
    可按為主要論據。
三、訊據被告丁○○固不否認於上開時地在現場之事實，惟堅決
    否認有何傷害之犯行，辯稱：伊確實沒有傷害丙○○，也沒
    碰到她，不知丙○○為何受傷等語。經查：
（一）告訴人丙○○於警詢時係指稱：伊於今天96年5 月13日18
      時10分許，由伊大哥乙○○開車載伊及母親甲○○等人到
      該處，伊母親甲○○打算去找2 姐張麗芳，丁○○就衝了
      進來打伊，因伊至該處是要拍周遭環境，準備後續美化工
      作，丁○○看到伊拿相機，就搶伊相機，抓伊頭髮，及毀
      損伊眼鏡，警察到時伊正被丁○○打，後來警察來處理，
      伊等就一起隨同警方到派出所協助製作筆錄；丁○○抓伊
      頭髮，造成伊眼鏡變形，蘇修靖扭伊左手臂，蘇修義在旁
      協助推擠，幸好伊媽媽及大哥擋助才沒有讓伊受到傷害，
      所以才受到輕傷云云；此間於偵查中又證稱：「（檢察官
      問：何人打妳？）丁○○拉我下車，丁○○有踢我，至於
      另外二個（指蘇修靖、蘇修義）有無踢我，我並不確定」
      云云，是告訴人丙○○就有關被告丁○○如何傷害其身體
      一事，其於警詢時指稱「搶伊相機，抓伊頭髮，及毀損伊
      眼鏡」一情，已核與其於偵查中指證「丁○○拉我下車，
      丁○○有踢我」之情節全然不符，是否可信，已非全然無
      疑。
（二）其次，告訴人丙○○於本院審理作證時則係證稱：「（檢
      察官問：96年5月13日下午6時20分在花蓮縣玉里鎮三軒31
      之7 號發生何事？）我媽媽說要見我姐姐，所以就到該處
      ，因為我之前被打過，所以我在車上等，我媽媽她們走到
      我二姐家，她們走到一半，被告就衝過來了，看到我在拍
      照，就從車窗搶我的數位相機，過程中有拉頭髮，眼鏡也
      掉下去變形，詳細的細節我也忘記了，警察的筆錄應該記
      得很清楚。」、「（檢察官問：被告有無任何直接毆打妳
      的行為嗎？）我有被打到，因為當時有一大群人，可是在
      當下，只有被告有承認有打我，我現在沒有辦法記得那個
      細節，警察的筆錄寫的比較清楚。」云云，不僅自始無法
      明確指述被告如何毆打或傷害其身體，且一再欲引用其於
      警詢時所為之陳述作為證詞，亦未曾主動提及其先前於警
      詢時及偵查中所指述「警察到時伊正被丁○○打」或「丁○○拉我下車，丁○○有踢我」一事，設若確有其事，則
      其證詞何以有如此之缺漏及語焉不詳？
（三）再者，證人丙○○於本院審理時已一度明確指證：「（檢
      察官問：為何妳於偵查中說被告有踢妳？）在過程中他們
      有踢來踢去，被告有踢到我。」云云，惟其後又隨即改稱
      ：「（受命法官問：妳究竟是在何種情形下被踢到的？）
      在混亂中被踢的。」、「（受命法官問：知否是何人踢到
      妳的嗎？）我認為他們三個男生都有可能。」云云，先後
      說法自相矛盾，足認其所言之真實性，不免令人質疑。
（四）況且，證人丙○○嗣於本院審理時又突然證稱：「（受命
      法官問：被告究竟有無動手打你？）我們剛到的時候有。
      」、「（受命法官問：剛到的何時？）我回車上的時候被
      告搶我相機，拉我頭髮，又順便打我的頭部一拳。」、「
      （受命法官問：妳頭部有無受傷？）頭部瘀青，看不到，
      頭髮有掉下來一些。」云云，不僅與其初於本院審理作證
      時一再證稱「詳細的細節我也忘記了」有所未合，且從未
      見其於警詢或偵查中提及此一「毆打頭部」之情節，益見
      證人丙○○於本院審理時所為指證，容有指述不一、相互
      矛盾之重大瑕疵存在，實難憑採信。
（五）此外，告訴人丙○○於警詢時曾明確指證：警察到時伊正
      被丁○○打云云，惟證人即到場警員周華年於本院審理時
      不僅明確具結證稱：「（辯護人問：你到現場時，有無看
      到他們正在發生拉扯或是口角等事？）沒有，當初我們看
      到時，被告與丙○○的媽媽還有她的哥哥在這一邊講話，
      ，丙○○與被告的小孩在另外一邊拿照相機互照。」等語
      ，同時進一步證稱：「（辯護人問：你到時，丙○○有無
      說她有被被告毆打成傷？）沒有。」、「（辯護人問：當
      時丙○○的外觀有無傷勢？）沒有，外傷都看不出來。」
      、「（辯護人問：你看她走動時，她走動的情形和平常一
      樣或者是步伐有無不正常而有跛腳的情形嗎？）她走路正
      常，我看她是沒有跛腳的情形。」、「審判長問：案發的
      現場有無看到告訴人有受傷？）沒有。」、「（審判長問
      ：到派出所之後有無發現丙○○受傷的情形？）沒有，當
      時她走路也很正常。」、「（審判長問：丙○○有無告訴
      你她的傷在何處嗎？）沒有。」、「（審判長問：有無把
      傷勢給你們看？）都沒有。」、「受命法官問：告訴人是
      何時才說要被告傷害？）現場我沒有聽到，她是在派出所
      時才講的。」等語，不僅足徵告訴人丙○○上開於警詢時
      指稱「警察到時伊正被丁○○打」一情，要與事實不符，
      且告訴人丙○○於警察據報至現場後，並未立即向警方報
      案遭到傷害，亦未有任何跡象顯示受有傷害，再參以卷附
      告訴人丙○○所提診斷證明書之日期可知，告訴人丙○○
      係遲至案發後之第3天即「96年5月17日」始至醫院就診，
      由上述種種觀之，告訴人丙○○於本件案發時是否確實受
      有傷害，以及其上開診斷證明所載之傷害，究係如何造成
      ，均有相當大之可疑存在，自難採為不利於被告之認定。
（六）至證人乙○○雖於偵查中證稱：丁○○把丙○○拉下車，
      有拉丙○○頭髮，丁○○並有出拳打丙○○，伊有去擋云
      云，且證人甲○○亦附和證稱：情形如乙○○云云，惟均
      未能明確指述被告究係出拳毆打丙○○身體之何處，已不
      足採為被告確有傷害犯行之積極證據，更何況上開證人乙○○、甲○○上開指述從未提及有被告有用腳「踢」告訴
      人一情，而核與告訴人丙○○於偵查中所指證之情節全然
      不同，其可信性不高，實不足為採。
（七）綜上所述，公訴人所提出之上開證據，並無從使本院獲致
      確切之心證，認定被告有上開傷害之犯行，且本件復查無
      其他證據足認被告確有公訴人所指之傷害犯行，則揆諸首
      揭判例、法條之說明，自不能證明被告犯罪，依法應為無
      罪之諭知，原審疏未詳究上情，遽為科刑之判決，自非允
      洽，被告上訴執其無犯罪行為指摘原審判決不當，為有理
      由，自應由本院將原判決撤銷，改為諭知被告無罪之判決
      。
四、至告訴人丙○○明知被告並無上開傷害之犯行，竟仍於偵查
    中及本院審理時經具結而虛偽指證被告涉犯傷害罪，其涉嫌
    偽證等罪之部分，自應於本案確定後由檢察官另行偵辦，附
    此敘明。
五、末按檢察官聲請簡易判決處刑之案件，經法院認為有刑事訴
    訟法第451條之1 第4項但書之情形者，應適用通常程序審判
    之；對於簡易判決之上訴，準用刑訴法第3 編第1章及第2章
    之規定；管轄第2 審之地方法院合議庭受理簡易判決上訴案
    件，應依通常程序審理。其認案件有刑事訴訴法第452 條之
    情形者，應撤銷原判決，逕依通常程序為第1 審判決，刑事
    訴訟法第452 條、法院辦理刑事訴訟簡易程序案件應行注意
    事項第14條分別定有明文。本件被告既無於公訴人所指時、
    地觸犯刑法第277條第1項之傷害罪，而應對其諭知無罪之判
    決，業如前述，原審本不得適用刑事訴訟法第七編所定之簡
    易程序對其論罪科刑，而應依刑事訴訟法第452 條規定適用
    通常程序為審判，則本院所為本件判決，係依據前引規定適
    用第1審通常程序而為之第1審通常程序判決，併此敘明。
據上論斷，依刑事訴訟法第452條、第455條之1 第1項、第3項、
第369條第1項前段、第364條、第301條第1項，判決如主文。
本案經檢察官許梨雯到庭執行職務。
中    華    民    國    97    年    8     月    19    日
                  刑事第三庭    審判長法  官  李世華
                                      法  官  許乃文
                                      法  官  楊仲農
上列正本證明與原本無異。
如對本判決不服，應於送達後10日內，向本院提出上訴狀（上訴
狀應記載具體上訴理由並應抄附繕本）告訴人或被害人如對於本
判決不服者，應具備理由請求檢察官上訴，其上訴期間之計算係
以檢察官收受判決正本之日期為準。
中    華    民    國    97    年    8     月    20    日
                                      書記官


司法院資訊處製作；財團法人民間司法改革基金會備份。
